【裁判字號】    97,上訴,1940
【裁判日期】    980319
【裁判案由】    常業重利等
【裁判全文】
臺灣高等法院高雄分院刑事判決        97年度上訴字第1940號
上  訴  人  臺灣高雄地方法院檢察署檢察官
被      告  甲○○
選任辯護人  洪士宏律師
            林易玫律師
上列上訴人因被告妨害自由等案件，不服臺灣高雄地方法院97年
度訴字第1252號中華民國97年10月30日第一審判決（起訴案號：
臺灣高雄地方法院檢察署96年度偵字第27174 號），提起上訴，
本院判決如下：
    主  文
上訴駁回。
    理  由
一、公訴意旨略以：被告甲○○於96年2 月間某日，因向其借款
    之乙○○屆期無法清償借款，而將伊監禁於上開被告住處達
    30分鐘；再於96年6 月間某日，在高雄縣林園鄉○○○路麥
    當勞速食店前，向乙○○恫嚇稱要毆打伊等語，因認被告甲
    ○○上開行為分別涉犯刑法第302 條第1 項之私行拘禁、第
    305 條之恐嚇危害安全罪嫌。
二、按犯罪事實應依證據認定之，無證據不得認定犯罪事實；又
    不能證明被告犯罪者，應諭知無罪之判決；刑事訴訟法第15
    4 條第2 項、第301 條第1 項分別定有明文。次按刑事訴訟
    法第161 條已於民國91年2月8日修正公布，其第1 項規定：
    檢察官就被告犯罪事實，應負舉證責任，並指出證明之方法
    。因此，檢察官對於起訴之犯罪事實，應負提出證據及說服
    之實質舉證責任。倘其所提出之證據，不足為被告有罪之積
    極證明，或其指出證明之方法，無從說服法院以形成被告有
    罪之心證，基於無罪推定之原則，自應為被告無罪判決之諭
    知（最高法院92年台上字第128號判例參照）。
三、公訴人認被告涉有上開私行拘禁及恐嚇危安罪嫌，無非係以
    證人乙○○之指證，為其主要論據。
四、訊據被告堅決否認有上開私行拘禁、恐嚇犯行。經查：
(一)、私行拘禁部分：按刑法私行拘禁罪，乃以非法方法，將他人
    拘捕監禁，使其無法或難以自由行動之行為。本件證人乙○
    ○在偵查中固證稱：有一次伊途經被告的小吃店，遇見被告
    ，被告就叫伊到他店裡，伊要走，被告不讓伊走，後來伊說
    隔天會拿3 千元還他，他才讓伊離開等語。惟其於原審審理
    中到庭接受交互詰問時證稱：伊於96年2 月要去建佑醫院，
    被告要求伊到醫院對面之小吃店（即上揭被告住處），談清
    楚借款利息未繳之事，才讓伊走，伊向被告說兩天後會返還
    3 千元，被告才讓伊走，伊在小吃店待一、二十分鐘，被告
    並沒有將伊綁起來，只是要伊講清楚，才讓伊走，被告口氣
    很差，但並沒有說要對伊不利等語（見原審訴字卷第19頁、
    第19頁背面）。可見當時係因乙○○向被告借款屆期未能償
    還（被告犯重利罪部分已經判決有罪確定），被告為向乙○
    ○催討債務，而以不友善之口氣要求乙○○提出清償借款之
    日期及方式，並未以揚言將對乙○○不利或其他恐嚇脅迫方
    法致令乙○○不敢或無法自由離開，而乙○○當時未即時離
    開，衡情應係基於其本身尚欠債務未清償，希望被告能同意
    延緩清償期限或提出被告可同意接受之清償日期及方式以解
    決債務清償問題，因而其於允諾日後將先清償3 千元後，即
    得自由離去。是本件被告並未對乙○○拘捕監禁，亦未施以
    強暴、脅迫或強制力之非法方法而剝奪其行動自由。公訴人
    認被告甲○○「將乙○○監禁在其住處長達30分鐘之久」尚
    屬誤會。且本件除證人乙○○之指證外，並無其他佐證足認
    被告有私行拘禁或以其他非法方法剝奪行動自由之行為，此
    部分自屬不能證明被告犯罪。
(二)、恐嚇危害安全部分：查證人乙○○於偵訊中指訴被告在路上
    將其攔下並作勢要毆打伊等語，並於原審審理時證稱：96年
    6 月某日傍晚，被告在高雄縣林園鄉○○○路麥當勞前，夥
    同另一名男子將伊攔下，拉住其衣服，被告並比劃要打伊之
    手勢，要求伊至其小吃店裡面談，伊乃與被告各自騎乘機車
    至小吃店，伊到小吃店之前，有打電話報警，警察到小吃店
    後，始保護伊離開等語（見原審訴字卷第19頁、第20頁）。
    惟就其報警後，警察前來處理情形，證人乙○○先證稱：伊
    打電話報警，警察到了以後，被告始離開等語；後又改證稱
    ：警察並沒有到麥當勞，而是到小吃部保護其離開，是因為
    被告說要去小吃部談，伊在去小吃部之前才報案的等語。證
    人乙○○就警察是何時據報前來及處理情形，前後證述並不
    一致。而原審向高雄縣政府警察局林園分局函查，亦查無乙
    ○○遭人恐嚇之報案資料（原審審訴卷第40頁）。又衡情，
    倘若被告在麥當勞前確有以作勢毆打之方式恐嚇乙○○，則
    乙○○於遭恐嚇若已心生畏懼，於離開上揭麥當勞店後，理
    應藉機騎車逃離，豈會又再自行騎乘機車至小吃店與被告會
    合談話。是乙○○之證述，尚有瑕疵，且除證人乙○○之指
    證外，復查無其他證據足以佐證證人乙○○之證述與事實相
    符，自不能僅憑證人乙○○之片面指證陳述遽為被告犯行之
    認定。此外，復查無其他證據足使本院形成被告曾為前開恐
    嚇危害安全之犯行的確信，此部分自亦屬不能證明被告犯罪
    。
(三)、綜上所述，本件不能證明被告犯上開2 罪，揆諸首揭法條及
    判例意旨，自應就此部分為被告無罪之諭知。
五、原審就被告甲○○被訴私行拘禁、恐嚇危害安全罪部分，因
    而以不能證明被告犯罪，而為被告無罪之諭知，核無違誤；
    檢察官上訴意旨，猶執陳詞，指摘原判決關於被告被訴私行
    拘禁、恐嚇危害安全罪部分之無罪諭知不當，上訴為無理由
    ，應予駁回。
據上論斷，應依刑事訴訟法第368 條，判決如主文。
本案經檢察官劉玲興到庭執行職務。
中    華    民    國    98    年    3     月    19    日
                刑事第一庭  審判長法  官  郭雅美
                                  法  官  張意聰
                                  法  官  莊崑山
以上正本證明與原本無異。
恐嚇危害安全罪部分不得上訴。
其餘如不服本判決應於收受本判決後10日內向本院提出上訴書狀
，其未敘述上訴理由者，並得於提起上訴後10日內向本院補提理
由書狀（均須按他造當事人之人數附繕本）「切勿逕送上級法院
」。
中    華    民    國    98    年    3     月    19    日
                                  書記官  葉淑華


司法院資訊處製作；財團法人民間司法改革基金會備份。
